臺灣臺中地方法院刑事裁定　　　　　　　95年度聲判字第42號
聲　請　人
即告訴人　　甲○○
代　理　人　李清輝律師
　　　　　　張國隆律師
被　　　告　乙○○
　　　　　　　　　　國民
上列聲請人因告訴被告涉嫌詐欺等案件，不服臺灣高等法院臺中
分院檢察署檢察長駁回再議之處分（九十五年度上聲議字第一一
六九號），聲請交付審判，本院裁定如下：
    主  文
聲請駁回。
    理  由
一、聲請交付審判意旨略以：告訴人甲○○於民國八十七年九月
    間，經被告乙○○遊說投資倫有建設有限公司（下稱倫有公
    司）所參與之坐落於臺中市○○區○○段二二四號土地上之
    「興建十層樓補習班建案」（下稱補習班建案），雙方言明
    約滿後將分配聲請人應得之利益，使聲請人不疑有他而投資
    新台幣（下同）五百萬元，並因而與被告簽訂合夥契約。當
    時被告為取信於告訴人，乃提出載有倫有公司大小章之「合
    夥契約書」一份，並自稱代表倫有公司與告訴人簽約。詎該
    補習班建案於九十年投資興建完成後，告訴人就補習班建案
    之投資始末、財產收支狀況均無法得悉，遂先於九十三年十
    二月間對倫有公司負責人何蘇春妹提出詐欺告訴（臺灣臺中
    地方法院檢察署九十四年度偵字第一八０四一號），經何蘇
    春妹於九十四年六月十六日偵訊時供稱：倫有公司乃其個人
    獨資，該補習班建案亦為其獨資，被告乙○○並非倫有公司
    之股東，且伊亦未看過告訴人與被告乙○○所簽訂之合夥契
    約書等語。至此，告訴人始知遭被告乙○○詐騙而參與投資
    ，並簽訂由被告盜用倫有公司大、小章之合夥契約書，進而
    對被告乙○○提出詐欺、偽造文書等告訴。經檢察官為不起
    訴處分（九十五年度偵字第一五二五九號）後，告訴人不服
    ，聲請再議，復經臺灣高等法院臺中分院檢察署檢察長以再
    議為無理由而駁回（九十五年度上聲議字第一一六九號）。
    惟本件聲請交付審判之理由如下：
  (一)原不起訴處分案未傳訊證人何蘇春妹到庭釐清案情，實有重
    大違誤。
  (二)原不起訴處分案逕據證人莊白鈴、劉宗列等非倫有公司股東
    所為之證述，而認定被告乙○○為倫有公司之實際負責人，
    而不採用何蘇春妹於他案偵查中所為關於倫有公司及系爭補
    習班建案均為其個人獨資而與被告乙○○無關，而倫有公司
    亦未曾收到告訴人所投資之五百萬元等供述，實有未能正視
    合夥契約條款內容以及忽略一般公司因分工合作、分層負責
    ，故即便係公司員工亦不清楚公司內部組織之違誤。況被告
    乙○○自始至終均未能證明其有實際出資，原不起訴處分遽
    認其係實際負責人，有違社會常態。
  (三)證人何蘇春妹之辯護人雖陳稱：該補習班建案原始股東為乙
    ○○與何蘇春妹等語。惟辯護人乃本於法律為被告進行訴訟
    上防禦之人，並非證人，更非當事人，其未曾經歷相關經過
    ，故所述如與委託人所言有所出入時，自應以當事人所言為
    真，而不得遽認為真正，如要採辯護人所言為證詞，則應對
    其以證人之身分傳訊之。
  (四)被告乙○○稱該合夥契約殊為真實，但迄今均未能就當時有
    何人參與合夥？投資金額各為多少？以及該補習班建案事後
    銷售情形及銷售所得分配狀況等舉證以實其說，顯見其係以
    偽造之合夥契約詐騙告訴人，但實際上並未使告訴人成為該
    補習班建案之合夥人，益徵其係施用詐術使告訴人陷於錯誤
    而投資五百萬元。
  (五)原駁回再議處分書以「何蘇春妹於前案偵查庭時，雖證稱倫
    有公司為其獨資等語，然自聲請人及何蘇春妹之辯護人之前
    述證詞可知，何蘇春妹應知悉聲請人投資之情事，並且將事
    務交與乙○○與劉宗列處理」，而認被告應無偽造印章之犯
    行。惟被告乙○○已自承：「因為她（何蘇春妹）出錢比較
    多，所以她是負責人，何蘇春妹從一開始發包到建築完成就
    不知道這件事情」、「有的事情都是我在決定，所以我決定
    之後，我認為何蘇春妹就會同意，而何蘇春妹本人不太認識
    字，而合夥契約書上面的何蘇春妹的印章也是我蓋的……簽
    這一份合夥契約書，何蘇春妹有可能是不知道」等語（參見
    九十五年度他字第九五０號偵查卷第四十四頁）。則被告乙
    ○○既未得案外人何蘇春妹之同意，竟以何蘇春妹之名義對
    外簽訂系爭合夥契約，即有該當偽造私文書罪之情形。又果
    被告乙○○係倫有公司之實際負責人，何以會供稱：「所以
    我決定之後，我認為何蘇春妹就會同意。」？在在均可證明
    被告乙○○並非倫有公司之實際負責人。
  (六)又原駁回再議之處分書以證人莊白鈴、劉宗列所言認定被告
    乙○○係倫有公司之實際負責人。惟何蘇春妹係倫有公司之
    負責人一節，除有公司登記資料、合夥契約書以及何蘇春妹
    多次之陳述可為參酌外，依據臺灣臺中地方法院九十四年度
    易字第二三一號判決內所載：「然觀其所辯之該契約，其締
    約當事人為倫有建設有限公司（負責人何蘇春妹）及宏詮營
    造有限公司（負責人即被告），告訴人並非本工程契約當事
    人，有工程合約書一份可證。縱使被告認為告訴人係倫有建
    設有限公司之實際負責人，惟為證人何蘇春妹於本院九十四
    年六月六日審理時所否認，並證稱：告訴人僅係該公司之總
    經理，伊僅授權他處理本案智聖大樓之興建工程，因為被告
    是他找來興建該大樓，伊才是倫有建設有限公司之名義及實
    際負責人等語」，是何蘇春妹始為倫有公司之負責人一事，
    至為炯然，實不容被告以片面之詞混淆視聽。
二、按告訴人不服上級法院檢察署檢察長或檢察總長認再議為無
　　理由而駁回之處分者，得於接受處分書後十日內委任律師提
　  出理由狀，向該管第一審法院聲請交付審判。法院認為交付
    審判之聲請不合法或無理由者，應駁回之；法院為前項裁定
    前，得為必要之調查，刑事訴訟法第二百五十八條之一、第
    二百五十八條之三第二項前段、第三項分別定有明文。
三、本件聲請人前以被告涉嫌詐欺、偽造文書等案件，向臺灣臺
    中地方法院檢察署檢察官提出告訴，經該署檢察官為不起訴
    處分（九十五年度偵字第一五二五九號）後，告訴人不服，
    聲請再議，經臺灣高等法院臺中分院檢察署檢察長以再議為
    無理由而駁回（九十五年度上聲議字第一一六九號）等情，
    業經本院調取上開偵查卷宗及處分書審閱無訛。
四、按刑事訴訟法第二百五十八條之一規定告訴人得向法院聲請
    交付審判，此乃對於檢察官不起訴或緩起訴裁量權制衡之一
    種外部監督機制，此時，法院僅在就檢察官所為不起訴或緩
    起訴之處分是否正確加以審查，以防止檢察機關濫權，依此
    立法精神，法院就聲請交付審判案件之審查，所謂「得為必
    要之調查」，其調查證據之範圍，自應以偵查中曾顯現之證
    據為限，不可就告訴人新提出之證據再為調查，亦不可蒐集
    偵查卷以外之證據。又依刑事訴訟法第二百六十條對於不起
    訴處分已確定或緩起訴處分期滿未經撤銷者得再行起訴之規
    定，其立法理由說明，本條所謂不起訴處分已確定者，係包
    括聲請法院交付審判復經駁回者之情形在內，則法院就聲請
    交付審判案件之審查，所謂「得為必要之調查」，其調查證
    據範圍，自更應以偵查中曾顯現之證據為限，不得就告訴人
    新提出之證據再為調查，亦不可蒐集偵查卷以外之證據，否
    則，將與刑事訴訟法第二百六十條之再行起訴規定，混淆不
    清，合先敘明。經查：
  (一)本件被告乙○○係基於倫有公司實際負責人之身分，而與告
    訴人接洽系爭合夥契約，並由告訴人投資五百萬元參與倫有
    公司投資系爭補習班建案之投資等情，業據原承辦檢察官依
    據證人莊白鈴、劉宗列於偵查中具結所為之證述，參酌被告
    乙○○曾商請聲請人承接系爭建案中房屋之三樓樓層而為聲
    請人所拒絕一事，亦為聲請人所不否認，足徵被告乙○○就
    系爭建案確實為有決定權之負責人等情而認定在卷，並經臺
    灣高等法院臺中分院檢察署檢察官於九十五年度上聲議字第
    一一六九號之處分書內就該等證述內容論述綦詳。聲請人指
    摘原不起訴處分書就此均未查明，並不可採。
  (二)而案外人何蘇春妹固曾否認被告乙○○與倫有公司間之出資
    關係，而於臺灣臺中地方法院檢察署九十四年偵字第一八０
    四一號案中稱：該倫有公司以及倫有公司興建系爭補習班建
    案均為伊一人獨資等語。惟該部分之供述與證人莊白鈴、劉
    宗列依其親身經歷所為之證述內容有所出入，而依據一般社
    會經驗，應以證人莊白鈴及劉宗列所言與常情較為符合，而
    堪為採認等情，亦經原檢察官及臺灣高等法院臺中分院檢察
    官於不起訴處分及駁回再議聲請處分書內一一詳述。況臺灣
    臺中地方法院檢察署九十四年偵字第一八０四一號及臺灣高
    等法院臺中分院檢察署九十五年度上聲議字第二三五號，就
    案外人何蘇春妹於該案中所稱：倫有公司係伊獨資而與被告
    乙○○無關一事，均未採認等情，亦經臺灣高等法院臺中分
    院檢察署檢察官於九十五年度上聲議字第一一六九號內指明
    綦詳。聲請人指摘檢察官此處之認定有違常情，亦無可採。
  (三)是被告乙○○既經認定係倫有公司興建系爭補習班建案之實
    際負責人，且據此收受告訴人所投資之五百萬元，並與之簽
    立合夥契約，而該合夥契約中復詳載告訴人投資之金額及參
    與投資之比例，實難認被告乙○○就本件有何施用詐術致告
    訴人陷於錯誤之犯行，是被告並無何盜用印章而為偽造文書
    並進而行使之犯行等情，均經檢察官於原不起訴處分書及駁
    回聲請再議處分書內說明甚詳。就此。聲請人指摘檢察官之
    事實認定有誤，並有有關不利被告之事證未經詳為調查或斟
    酌之情事，亦無足取。
五、綜上所述，被告涉犯詐欺、偽造文書等罪嫌部分，經本院審
    閱偵查卷宗全卷，認聲請人於偵查中所指摘可疑不利被告之
    上開事證，業經檢察官調查後於不起訴處分書內予以說明不
    採之理由，且原不起訴處分書所載理由，亦無違背經驗法則
    、論理法則或其他證據法則之處。至聲請人另希望傳訊何蘇
    春妹及其辯護人予以對質、證述，亦有悖於本院調查證據之
    範圍，自應以偵查中曾顯現之證據為限，不可就告訴人新提
    出之證據再為調查等原則。故聲請人聲請本案交付審判，為
    無理由，應予駁回。
據上論斷，依刑事訴訟法第二百五十八條之三第二項，裁定如主
文。
中　　　華　　　民　　　國　　96　　年　　4　月   30　日
                刑事第四庭    審判長  法　官　林宜民
                                      法　官  許惠瑜
                                      法　官  林學晴
上正本證明與原本無異。
不得抗告。
                                      書記官  賴淵瀛
中　　　華　　　民　　　國　　96　　年　　4　月　 30　日
